臺灣基隆地方法院民事判決　　　　　　　 96年度訴字第216號
原　　　告　甲○○
　　　　　　乙○○
兼共同訴訟　丙○○
代理人
兼前三人共　己○○
同訴訟代理
人
被　　　告　丁○○
訴訟代理人　戊○○
　　　　　　庚○○
上列當事人間拆屋還地等事件，本院於96年7 月13日言詞辯論終
結，判決如下：
    主  文
原告之訴及假執行之聲請均駁回。
訴訟費用由原告己○○負擔七分之四，餘由原告甲○○、乙○○
、丙○○平均分擔。
    事實及理由
一、原告主張：座落於基隆市○○區○○段第242、242之1 地號
    土地、面積共90.12 平方公尺（下稱系爭土地）原係兩造及
    訴外人林文化、林如美、林麗真之母林黃網冬所有，林黃網
    冬於民國93年11月29日死亡後，原告等4 人因繼承、協議分
    割、買賣而共同取得系爭土地，計原告甲○○、乙○○、丙○○應有部分各七分之一，原告己○○應有部分七分之四。
    詎系爭土地上有被告所有、門牌基隆市○○區○○路3 號之
    房屋（下稱系爭房屋）占有，一部分被告自用，一部分被告
    出租他人經營「豪嘉粥品」店，詳如附圖所示。被告自87年
    2 月起至93年11月止，就系爭房屋因使用系爭土地有每月給
    付租金及扶養費共新台幣（下同）10000 元予林黃網冬，但
    該租賃契約約定至林黃網冬過世時終止。被告現仍繼續使用
    、收益系爭土地，屬無權占有，惟經多次向被告表示，被告
    均不置理，爰請求被告拆除如附圖所示之系爭房屋，將系爭
    土地返還原告等語，並聲明：（一）被告應將系爭土地上之
    系爭房屋拆除後，將系爭土地返還原告。（二）被告應自96
    年2 月起按月給付原告依申報地價年息百分之十計算之損害
    金。（三）原告願供擔保，請准宣告假執行。
二、被告則以：被告所有如附圖所示之系爭房屋一部分自住，一
    部分租予他人經營「豪嘉粥品」店，固然該房屋占用了原告
    共有之系爭土地，但被告自86年10月起至94年11月止，曾給
    付每月租金1000元，其中93年11月以前連同扶養費9000元係
    付給林黃網冬，93年12月以後連同感念原告己○○曾照顧林
    黃網冬之9000元係徵得其他原告同意後由原告己○○收受。
    被告與林黃網冬係約定該租約至系爭房屋不堪使用時終止。
    被告之系爭房屋使用系爭土地既有租賃關係，而原告等為林
    黃網冬之繼承人，亦應受該租約之拘束，故被告並非無權占
    有，被告願意付租金以便繼續使用系爭土地等語資為抗辯。
    並聲明：（一）原告之訴及假執行之聲請均駁回。（二）被
    告如受不利判決，願供擔保請准宣告免為假執行。
三、兩造不爭執之事實：
（一）系爭土地原為兩造之母林黃網冬所有，林黃網冬於93年11
      月29日過世，目前系爭土地為原告等因繼承、分割等原因
      而共有，而系爭房屋為被告所有。
（二）系爭房屋占用系爭土地，位置、面積如附圖所示。
（三）就系爭房屋使用系爭土地，被告曾自87年2 月起至93年11
      月止，按月給付租金予當時系爭土地之所有人林黃網冬。
四、得心證之理由：
本件兩造所爭執之處應在於被告之系爭房屋是否無權占有？即上
開租賃契約是否已終止？
（一）原告主張上開租賃契約已終止，因林黃網冬與被告曾約定
      租約至林黃網冬過世時終止一節，為被告所否認，被告並
      辯稱係約定至系爭房屋不堪使用時為止等語，原告自應就
      其主張有利於己之事實舉證以實其說，而原告迄未舉證，
      自難採信。
（二）按出租人於租賃關係存續中死亡，其出租人之地位及租賃
      物所有權於遺產分割前固由其繼承人全體承受，惟民法關
      於遺產之分割係採移轉主義，由繼承人全體相互移轉其應
      繼分，使各繼承人就分得之遺產取得單獨所有權，故遺產
      分割後，除別有約定外，即應類推適用民法第425條第1項
      規定，租賃契約對於分得租賃物所有權之繼承人繼續存在
      。系爭土地原為林黃網冬所有，出租予被告，林黃網冬死
      亡後，其繼承人已於本院成立和解、分割遺產，將系爭土
      地分歸原告及訴外人林文化、林如美、林麗真取得，嗣後
      林文化、林如美、林麗真將其應有部分讓與原告己○○，
      原告等4 人已辦理登記完畢，自應由原告等承受出租人之
      地位。而兩造間就系爭土地之租賃關係既未終止，已如前
      述，原告等即須受租約之拘束，亦即被告之系爭房屋使用
      系爭土地並非無合法權源。又按「民法債編施行前發生之
      債，除本施行法有特別規定外，不適用民法債編之規定；
      其在修正施行前發生者，除本施行法有特別規定外，亦不
      適用修正施行後之規定。」民法債編施行法第1 條定有明
      文。而民法債編施行法並未特別規定民法第425 條第2 項
      之規定溯及適用於修正前已發生之租賃關係，則依民法債
      編施行法第1 條後段之規定，系爭租賃關係於87年2 月間
      即已發生自無民法第425 條第2 項規定（89年5 月5 日修
      正施行）之適用餘地。併此敘明。
（三）從而原告等依無權占有之法律關係請求被告拆除系爭房屋
      返還系爭土地及賠償相當於租金之損害，為無理由，應予
      駁回。而其假執行宣告之聲請因本訴被駁回失所附麗，應
      併駁回。
五、訴訟費用負擔之依據：民事訴訟法第78條、第85條第1項。
中　　華　　民　　國　　96　　年　　7　　月　　20　　日
　　              民事庭法　官　李慧兒
以上正本係照原本作成
如對本判決上訴，須於判決送達後廿日內向本院提出上訴狀
中　　華　　民　　國　　96　　年　　7　　月　　20　　日
                        書記官　施鴻均
